臺灣臺北地方法院刑事判決　　　　　　　　　　　　　九十三年度訴字第四四二號
　　公　訴　人　臺灣臺北地方法院檢察署檢察官
　　被　　　告　乙○○
右列被告因偽造文書案件，經檢察官提起公訴（九十三年度偵緝字第二三八號），因
被告於準備程序中就犯罪事實為有罪之陳述，經本院合議庭裁定由獨任法官進行簡式
審判程序審理，本院判決如左：
    主  文
乙○○意圖為自己不法之所有，而侵占自己持有他人之物，處有期徒刑貳月，如易科
罰金，以參佰元折算壹日。又行使偽造私文書，足以生損害於公眾及他人，處有期徒
刑伍月，如易科罰金，以參佰元折算壹日。偽造之「甲○○○」印章壹枚及汽（機）
車過戶申請書上偽造之「甲○○○」署押及印文各壹枚均沒收之。應執行有期徒刑陸
月，如易科罰金，以參佰元折算壹日。偽造之「甲○○○」印章壹枚及汽（機）車過
戶申請書上偽造之「甲○○○」署押及印文各壹枚均沒收之。
    事  實
一、乙○○利用其借款與張阿吉時，由甲○○○為該筆借款保證人之機會，取得甲○
    ○○之
    北市○○區○○路三三八號二樓住處，向甲○○○謊稱該
    持有之甲○○○
    不實及連續詐欺得利之概括犯意，於八十八年四月十二日，在臺北市萬華區○○
    ○路○段二○七號，持甲○○○之
    車號ＢＹ─九二四八號自用小客車（該車係由羅因福於八十八年三月二十三日向
    李堯德所購得，其原來之車主為徐國屏），並利用不知情之羅因福為其偽刻甲○
    ○○之印章一枚後，由羅因福將偽刻之甲○○○印章、
    影本、印章及車籍資料等，交付與專門代辦車籍過戶手續之不知情代辦人邱嬡鏈
    （起訴書誤載為邱愛鏈，下均同），復由邱嬡鏈持前揭證件及資料前往臺北區監
    理所代辦上開車籍過戶事宜，邱嬡鏈於「汽（機）車過戶申請書」上，填寫新車
    主為甲○○○署押等車主資料之不實事項，並加蓋前開甲○○○之印文，偽造該
    文書後據以持向臺北市監理處行使之，使該管公務人員將此不實事項於書表上核
    章，並登錄電腦及換發新行車執照，足以生損害於監理機關車籍管理之正確性及
    甲○○○，並以上開方法為詐術，自八十八年五月間起至九十年五月間止，連續
    使交通、監理機關誤認該車係甲○○○所有，而詐得逃避八十九、九十年度汽車
    燃料費新台幣（下同）九千六百元及違規罰款十五萬一千五百元之財產上不法利
    益。嗣經甲○○○於八十八年五月初後，陸續接獲交通違規告發單，向臺北市交
    通裁決所提出申訴，始悉上情。
二、案經交通部公路局臺北區監理所函請臺北縣政府警察局樹林分局報請臺灣臺北地
    方法院檢察署檢察官偵查起訴，本院審理中乙○○就被訴事實為有罪之陳述，經
    合議庭裁定改行簡式審判程序審理。
    理  由
一、右揭事實，業據被告乙○○於本院行準備程序及審理時坦承不諱（本院卷第三四
    頁反面、三九頁參照），核與證人甲○○○、羅因福、邱嬡鏈於警詢及偵查中、
    證人徐國屏、李堯德於警詢證述之情節相符，並有宜新汽車與羅因福之汽車買賣
    合約書一紙（偵一卷第二四頁參照）、徐國屏與李堯德之汽車買賣合約書一紙（
    偵一卷第四十頁參照）、臺北市政府警察局松山分局九十一年一月七日北市警松
    分交字第九０六四四一０六００號函一紙（偵一卷第四三、四四頁參照）、交通
    部公路局臺北區監理所九十年五月八日九十北監一字第九０一０七四七號函一紙
    （偵一卷第四五頁參照）、汽機車過戶申請登記書及原車主
    一卷第四九、五十頁參照）、被告乙○○簽收之交通違規舉發通知單及車牌影印
    一份（偵一卷第六八、六九頁參照）、甲○○○登報遺失
    一卷第十六頁參照）、逕行舉發違反道路交通管理事件通知單影本一紙（偵三卷
    第二七至二九頁參照）及查詢汽車車籍資料、欠繳汽車燃料費記錄、未結案違規
    記錄一份（本院卷第七至二四頁參照）等在卷可稽。事證明確，被告犯行已堪認
    定，應依法論科。
二、核被告所為，關於其向甲○○○謊稱
    分證侵占入己部分，係犯刑法第三百三十五條第一項之侵占罪。另被告利用不知
    情之羅因福為其偽刻甲○○○之印章一枚，並由羅因福將偽刻之甲○○○印章及
    代辦車籍過戶事宜，邱嬡鏈並於「汽（機）車過戶申請書」上，填寫新車主為甲
    ○○○署押等車主資料之不實事項，並加蓋前開甲○○○之印章，偽造該文書後
    據以向臺北市監理處行使之，使該管公務人員將此不實事項於書表上核章，並登
    錄電腦及換發新行車執照，足以生損害於監理機關車籍管理之正確性及甲○○○
    ，核其所為係犯刑法第二百十六條、第二百十條之行使偽造私文書罪及第二百十
    四條之使公務員登載不實罪。又被告復以上開方法為詐術，連續使交通、監理機
    關誤認該車係甲○○○所有，而詐得逃避汽車燃料費及違規罰款之財產上不法利
    益，其行為係犯刑法第三百三十九條第二項之詐欺得利罪。被告利用不知情之羅
    因福盜刻印章及利用不知情之代辦人邱愛鏈辦理車籍過戶手續偽填過戶登記書之
    私文書並加以行使及使公務員登載不實罪部分，為間接正犯。盜刻印章及偽造署
    押、印文均為偽造私文書之階段行為，其偽造私文書之低度行為又為行使之高度
    行為所吸收，均不另論罪。被告所為詐欺得利數行為，時間緊接，所犯罪名相同
    ，顯係出於概括之犯意為之，為連續犯，爰依刑法第五十六條之規定以一罪論，
    並加重其刑。被告所犯前開行使偽造文書、使公務員登載不實及連續詐欺得利三
    罪間，有方法與結果之牽連關係，應從一重之行使偽造私文書罪論處。被告所為
    侵占與行使偽造文書罪間，犯意各別，行為互殊，應分論併罰。公訴意旨認被告
    所犯侵占罪與其餘三罪間有方法結果之牽連關係，惟被告所涉侵占罪係在八十六
    年間，而其餘三罪犯罪時間均在八十八年四月以後，時間相距將近二年，尚難認
    被告侵占時即有與其後偽造文書等犯行間有何牽連關係，公訴意旨容有誤會，併
    此敘明。爰審酌被告智識程度、犯罪之手段、侵占、行使偽造文書等所生危害、
    為圖逃避汽車燃料費及違規罰款金額，及姑念其尚無前科，有臺灣高等法院被告
    全國前案紀錄表在卷可按，且犯後坦承犯行，深表悔意等一切情狀，分別量處如
    主文所示之刑，其中被告所犯侵占罪部分，其犯罪後，刑法第四十一條規定業已
    修正，比較新舊法結果，以修正後結果有利於被告，是被告所有犯行均依現行刑
    法第四十一條第一項前段諭知易科罰金折算標準，並定其應執行刑及均諭知易科
    罰金之折算標準。末查，汽（機）車過戶申請書上之「甲○○○」署押及印文各
    一枚；又偽造之上開印章一枚，雖未扣案，惟尚無積極證據證明業已滅失；不問
    屬於犯人與否，均應依刑法第二百十九條規定宣告沒收。
三、據上論斷，應依刑事訴訟法第二百七十三條之一第一項、第二百九十九條第一項
    前段，刑法第二條第一項前段、第三百三十五條第一項、第二百十六條、第二百
    十條、第二百十四條、第三百三十九條第二項、第一項、第四十一條第一項前段
    、第五十五條、第五十六條、第五十一條第五款、第二百十九條、罰金罰緩提高
    標準條例第一條前段、第二條，判決如主文。
本案經檢察官呂俊儒到庭執行職務
中　　　華　　　民　　　國　　九十三　　年　　　五　　　月　　 十三 　　日
                                      臺灣臺北地方法院刑事第十五庭
                                             法  官  薛中興
右正本證明與原本無異。
如不服本判決，應於判決送達後十日內，向本院提出上訴狀。
                                             書記官  朱良燦
中　　　華　　　民　　　國　　九十三　　年　　　五　　　月　　 十三 　　日
附錄本案論罪科刑法條：
刑法第二百十條
偽造、變造私文書，足以生損害於公眾或他人者，處五年以下有期徒刑。
刑法第二百十四條
明知為不實之事項，而使公務員登載於職務上所掌之公文書，足以生損害於公眾或他
人者，處三年以下有期徒刑、拘役或五百元以下罰金。
刑法第二百十六條
行使第二百十條至第二百十五條之文書者，依偽造、變造文書或登載不實事項或使登
載不實事項之規定處斷。
刑法第三百三十五條
意圖為自己或第三人不法之所有，而侵占自己持有他人之物者，處五年以下有期徒刑
、拘役或科或併科一千元以下罰金。
前項之未遂犯罰之。
刑法第三百三十九條
意圖為自己或第三人不法之所有，以詐術使人將本人或第三人之物交付者，處五年以
下有期徒刑、拘役或科或併科一千元以下罰金。
以前項方法得財產上不法之利益或使第三人得之者，亦同。
前二項之未遂犯罰之。
